臺灣桃園地方法院刑事判決
                                    109年度審訴字第985號
公  訴  人  臺灣桃園地方檢察署檢察官
被      告  張國偉





上列被告因違反毒品危害防制條例案件，經檢察官提起公訴（10
9 年度毒偵字第572 號），嗣被告於準備程序中就被訴事實為有
罪之陳述，本院合議庭裁定改依簡式審判程序審理，判決如下：
    主  文
甲○○施用第一級毒品，處有期徒刑陸月，如易科罰金，以新臺
幣壹仟元折算壹日；又施用第二級毒品，處有期徒刑參月，如易
科罰金，以新臺幣壹仟元折算壹日。應執行有期徒刑捌月，如易
科罰金，以新臺幣壹仟元折算壹日。
扣案之第一級毒品海洛因參包（含無法與海洛因完全析離之包裝
袋參個，驗餘合計淨重肆點壹捌公克）、第二級毒品甲基安非他
命壹包（含無法與甲基安非他命完全析離之包裝袋壹個，驗餘淨
重參點伍貳捌參公克）均沒收銷燬。
    事實及理由
一、本件犯罪事實及證據，除證據補充：「被告甲○○於本院準備
    程序及審理時之自白」外，餘均引用檢察官起訴書之記載（
    詳如附件）。
二、論罪科刑：
(一)按民國109 年7 月15日施行之修正毒品危害防制條例第20條
    第3 項，其修正理由謂：施用毒品者具「病患性犯人」之特
    質，參諸世界各國醫療經驗及醫學界之共識，咸認施用毒品
    成癮者，其心癮甚難戒除，如觀察、勒戒或強制戒治執行完
    畢釋放後，3 年後始再有施用第一級、第二級毒品之行為者
    ，足見其有戒除毒癮之可能，宜再採以觀察、勒戒方式戒除
    其心癮之措施，為能放寬觀察、勒戒或強制戒治之適用時機
    ，以協助施用者戒除毒癮，爰修正第3 項。同條例第23條第
    2 項亦配合修正為「觀察、勒戒或強制戒治執行完畢釋放後
    ，3 年內再犯第10條之罪者，檢察官或少年法院（地方法院
    少年法庭）應依法追訴或裁定交付審理。」依上立法意旨可
    知，對施用毒品之「病患性犯人」，立法已調整其刑事政策
    ，放寬觀察、勒戒或強制戒治之適用時機，僅於觀察、勒戒
    或強制戒治執行完畢釋放後，3 年內再犯第10條之罪者，始
    應依法追訴或裁定交付審理。如已超過3 年，不論幾犯，均
    應再予以觀察、勒戒之機會。為配合上開寬厚政策，修正毒
    品危害防制條例第35條之1 第1 款、第2 款明定，不論偵查
    或審判中之案件，均應依修正後新法規定處理，俾落實其刑
    事政策變革之意旨，司法者自當尊重。如仍循修正前之法律
    見解·將立法者擬放寬之觀察、勒戒或強制戒治適用時機，
    限納於「初犯」及「3 年後第2 次犯」，或「距前犯判決執
    行完畢釋放後超過3 年」之第3 犯（含以上）者，如有其適
    用，其餘曾「3 年內再犯」經依法訴追後之3 犯（含以上）
    ，或距前次犯罪執行完畢釋放後未達3 年者，縱在觀察、勒
    戒或強制戒治執行完畢釋放3 年之後，一律不予觀察、勒戒
    機會，恐逾越上開第23條第2 項規定之定之法條文義，予被
    告法律所無之限制，並違此次修法之刑事政策意旨，不利被
    告。如與偵查中同類案件被告相較，違反平等原則，並增加
    法院須查明被告歷次犯罪間隔時間之不必要負擔（最高法院
    109 年第3 次刑事庭會議決議參照）。經查，被告前於105
    年間因施用毒品案件，經本院以105 年度毒聲字第1085號裁
    定送觀察、勒戒後，因認無繼續施用毒品傾向，於106 年5
    月31日執行完畢釋放出所，該次施用毒品犯行，並經臺灣桃
    園地方檢察署檢察官以106 年度毒偵緝字第310 號為不起訴
    處分確定，有臺灣高等法院被告前案紀錄表1 份存卷可憑，
    是被告於初犯施用毒品罪經觀察、勒戒執行完畢後3 年內再
    犯本案施用毒品罪，揆諸前開說明，本案自應依法追訴處罰
    。
(二)核被告所為，係犯毒品危害防制條例第10條第1 項之施用第
    一級毒品罪及同條第2 項之施用第二級毒品罪。被告施用前
    、後持有海洛因、甲基安非他命之低度行為，各為施用第一
    級毒品及施用第二級毒品之高度行為所吸收，均不另論罪。
    又被告所犯上開2 罪間，犯意各別、行為互殊，應予分論併
    罰。又被告前於105 年間因肇事遺棄案件，經本院以105 年
    度審交訴118 號判決判處有期徒刑6 月又10日確定，於106
    年12月10日徒刑期滿執行完畢，有臺灣高等法院被告前案紀
    錄表1 份在卷足憑，其受有期徒刑執行完畢5 年以內，故意
    再犯本件有期徒刑以上之罪，為累犯；惟按刑法第47條第1
    項規定：「受徒刑之執行完畢，或一部之執行而赦免後，5
    年以內故意再犯有期徒刑以上之罪者，為累犯，加重本刑至
    二分之一。」。而參照大法官會議解釋第775 號解釋文內容
    ，有關累犯加重本刑部分，固不生違反憲法一行為不二罰原
    則之問題。惟其不分情節，基於累犯者有其特別惡性及對刑
    罰反應力薄弱等立法理由，一律加重最低本刑，致生行為人
    所受之刑罰超過其所應負擔罪責之個案，不符憲法罪刑相當
    原則，牴觸憲法第23條比例原則。於此範圍內，有關機關應
    自本解釋公布之日起2 年內，依本解釋意旨修正之。於修正
    前，為避免發生上述罪刑不相當之情形，法院就該個案應依
    本解釋意旨，裁量是否加重最低本刑。審酌本案被告經執行
    完畢之前案，與本案違反藥事法之罪質並不相同；而卷內並
    無確切事證，足認被告有何特別之重大惡性，或對刑罰之反
    應力薄弱等教化上之特殊原因；況本案被告之犯罪情節，惡
    性非重；是綜觀全案情節，對比本案罪名之法定刑，其罪刑
    應屬相當，並無必加重其最低法定本刑之必要，依上述解釋
    意旨，自無再依刑法第47條第1 項規定加重其刑之必要。
(三)爰以行為人之責任為基礎，審酌被告已非初犯施用毒品罪，
    經觀察、勒戒後，未能徹底戒絕施用毒品之犯行，猶另萌施
    用毒品之犯意，仍施用足以導致人體機能發生依賴性、成癮
    性及抗藥性等障礙之第一、二級毒品，顯見其戒除毒癮之意
    志薄弱；惟念及被告犯後猶能坦承犯行，堪認尚具悔意，且
    被告施用毒品之犯行，本質上屬戕害自己身心健康之行為，
    尚未有嚴重破壞社會秩序或侵害他人權益之情形，併參酌被
    告之素行、其自陳職業賣中古車、每月收入約新臺幣1 萬8,
    000 元、需撫養2 名子女、教育程度為國中畢業等一切情狀
    ，分別量處如主文所示之刑，並定其應執行之刑後，再就被
    告所犯各罪所處之刑及所定之應執行刑，均諭知易科罰金之
    折算標準。
三、沒收：
(一)扣案之第一級毒品海洛因3 包（含無法與海洛因完全析離之
    包裝袋3 個，驗餘合計淨重4.18公克）、第二級毒品甲基安
    非他命1 包（含無法與甲基安非他命完全析離之包裝袋1 個
    ，驗餘淨重3.5283公克），不問屬於犯人與否，均應依毒品
    危害防制條例第18條第1 項前段規定沒收銷燬；又裝載上開
    毒品之包裝袋，與毒品並無法完全析離，亦應依毒品危害防
    制條例第18條第1 項前段併諭知沒收銷燬；至鑑驗所用之毒
    品，既已滅失，爰不再諭知沒收銷燬。
(二)至扣案之吸食器1 組，與本案無關，爰不予宣告沒收，末此
    敘明。
據上論斷，應依刑事訴訟法第273 條之1 第1 項、第299 條第1
項前段、第310 條之2 、第454 條第2 項，（本案採判決精簡原
則，僅引述程序法條），判決如主文。
本案經檢察官林欣怡到庭執行職務。
中    華    民    國     110    年    3    月    24   日
                        刑事審查庭  法  官  蔡學誼
以上正本證明與原本無異。
如不服本判決應於收受判決後20日內向本院提出上訴書狀，並應
敘述具體理由。其未敘述上訴理由者，應於上訴期間屆滿後20日
內向本院補提理由書( 均須按他造當事人之人數附繕本) 「切勿
逕送上級法院」。
                                    書記官  蔡宗豪
中    華    民    國     110    年    3    月    24   日
附錄論罪科刑法條
毒品危害防制條例第10條
施用第一級毒品者，處6 月以上5 年以下有期徒刑。
施用第二級毒品者，處3 年以下有期徒刑。



附件：
臺灣桃園地方檢察署檢察官起訴書
                                    109年度毒偵字第572號

    被　　　告　甲○○　男　40歲（民國00年0月0日生）
                        籍設桃園市○○區○○路000號3樓○
                        ○○○○○○○○）
                        居桃園市中壢區中原路2段之4之1魚
                          池鐵皮屋
                        國民身分證統一編號：Z000000000號
上列被告因違反毒品危害防制條例案件，業經偵查終結，認應提
起公訴，茲將犯罪事實及證據並所犯法條分敘如下：
         犯罪事實
一、甲○○前因施用毒品案件，經依臺灣桃園地方法院（下稱桃
    園地院）105 年度毒聲字第1085號裁定送法務部矯正署新店
    戒治所附設勒戒處所觀察、勒戒後，認無繼續施用毒品之傾
    向，於民國106 年5 月31日執行完畢而釋放，並由本署檢察
    官以106 年度毒偵緝字第310 號為不起訴處分確定；另於00
    0 年間因公共危險案件，經桃園地院以105 年度審交訴字第
    118 號判決判處有期徒刑6 月10日確定，入監執行後，於00
    0 年12月10日執行完畢出監。詎仍基於施用第一級毒品、第
    二級毒品之犯意，於109 年1 月2 日上午9 時55分為警採尿
    起回溯96小時內某時，在不詳地點，以不詳方式，分別施用
    第一級毒品海洛因及第二級毒品甲基安非他命各1 次。嗣於
    1091年月1 日晚間9 時50分許，在桃園市○○區○○路000
    巷00弄00號3 樓為警查獲，並扣得海洛因3 包（含袋毛重共
    計5.05公克）、甲基安非他命1 包（含袋毛重4.12公克）、
    安非他命吸食器1 組。
二、案經桃園市政府警察局平鎮分局報告偵辦。
         證據並所犯法條
一、證據清單及待證事實：

編號 證  據  名  稱 待  證  事  實 一 被告甲○○於警詢及本署偵查中之供述 上開扣案物為被告所有。 二 桃園市政府警察局平鎮分局被採尿人尿液暨毒品真實姓名與編號對照表 被告於109 年1 月2 日上午9 時55分許為警採集尿液，尿液檢體編號為109F-004號、毒品檢體編號為109FF-004 號。 三 台灣檢驗科技股份有限公司濫用藥物檢驗報告（檢體編號 109F-004號） 被告尿液經檢驗結果呈嗎啡及甲基安非他命陽性反應。 四 台灣檢驗科技股份有限公司濫用藥物檢驗報告(檢體編號：109FF-004)1 紙 本件扣案結晶1 包經檢驗，結果呈第二級毒品甲基安非他命陽性反應。  五 法務部調查局濫用藥物實驗室109 年4 月15日調科臺字第10923005590 號鑑定書 本件扣案粉末2 包、碎塊狀檢品1 包經檢驗均檢出第一級毒品海洛因成分。  六 桃園市政府警察局平鎮分局搜索扣押筆錄暨扣押物品目錄表、現場暨扣案物品照片9 張，及扣案之安非他命吸食器1 組、甲基安非他命2包( 含袋毛重4.12公克) 、海洛因3 包（含袋毛重5.05公克） 被告經警查獲上開扣案物。  七 被告提示簡表、刑案資料查註紀錄表、全國施用毒品案件紀錄表及矯正簡表 被告於觀察、勒戒執行完畢釋放後5 年內，再犯施用毒品案件。 


二、核被告所為，係犯毒品危害防制條例第10條第1 項之施用第
    一級毒品及同條第2 項之施用第二級毒品等罪嫌。其持有毒
    品之低度行為，為施用毒品之高度行為所吸收，不另論罪。
    而被告所犯上開2 罪間，犯意各別，行為互殊，請分論併罰
    。至扣案之第一級毒品海洛因3 包及第二級毒品安非他命2
    包，請依毒品危害防制條例第18條第1 項前段之規定，宣告
    沒收並諭知銷燬。扣案之安非他命吸食器1 組為被告所有且
    為施用毒品之器具，併請依刑法第38條第2 項前段規定宣告
    沒收。
三、依刑事訴訟法第251條第1項提起公訴。
     此　致
臺灣桃園地方法院
中　　華　　民　　國　　109 　年　　4 　　月　　29　　日
                  檢  察  官     洪肎甫
本件證明與原本無異
中　　華　　民　　國　 109　　年　　5 　　月　　 4　　日
                  書  記  官     吳鎮德
所犯法條：
毒品危害防制條例第10條施用第一級毒品者，處6 月以上5 年以
下有期徒刑。施用第二級毒品者，處3 年以下有期徒刑。